【裁判字號】    89,易,120
【裁判日期】    890615
【裁判案由】    毒品危害防制條例
【裁判全文】
臺灣臺東地方法院刑事判決                          八十九年度易字第一二號
    公  訴  人  臺灣台東地方法院檢察署檢察官
    被      告  甲○○
右列被告因違反毒品危害防制條例案件，經檢察官提起公訴（八十九年度毒偵字第一
五號），本院判決如左：
    主  文
甲○○持有第二級毒品，累犯，處有期徒刑肆月，如易科罰金以參佰元（即新台幣玖
佰元）折算壹日。
扣押之第二級毒品安非他命貳小包（含袋重零點玖公克）沒收銷燬之。
    事  實
一、甲○○曾於民國八十三年間因違反藥事法，經臺灣板橋地方法院判處有期徒刑七
    月確定，於八十四年十月一日執行完畢。竟仍不悔改，復於八十八年十二月二十
    日，在台東縣池上鄉慶豐村一三五之二號之住處房間，非法持有第二級毒品安非
    他命二小包（含袋重０．九公克），於八十八年十二月二十日經警持合法簽發之
    搜索票至前述住址搜索，除查扣如前述之安非他命外，並扣得注射器（針筒）四
    支、玻璃球二個、塑膠吸管三支、打火機一只等用作施用毒品之器具。
二、案經內政部警政署水上警察局第十五警察隊報請臺灣台東地方法院檢察署檢察官
    偵查起訴。
    理  由
一、訊據被告甲○○對於持有前述在其住處為警搜索所得之第二級毒品安非他命及施
    用器具等物之事實均矢口否認，辯稱：警察至其住處搜索當日，並不在家，不清
    楚該等物品如何來云云。查被告係於八十八年十二月二十七日即同年月十日為警
    搜索日之後，始自行至警察機關到案說明並製作警訊筆錄，是被告於搜所當日確
    實不在現場，堪認為實。惟查前述毒品確係警察機關自被告前述住處執行搜索而
    查獲扣押，有臺灣台東地方法院檢察署搜索票、內政部警政署水上警察隊第十五
    隊於搜索現場所製作之搜索扣押證明筆錄各一件，記載搜索經過及結果詳實在卷
    ，警察機關於執行搜索時並有在場人即被告之父葉水清蓋章證明，另葉水清並於
    警訊時證稱本案所查扣包括毒品之物確係於被告所居住之房間內所查扣，經本院
    提示證人警訊筆錄予被告答辯，被告對此證詞並無意見，是本案扣押之毒品等物
    確係於被告住處之房間所查扣，確認屬實。又被告於警訊時另辯稱：過去替人刺
    青，住處出入人士很雜，家門常不關，何人放置該等物品在房間並不清楚云云。
    再查被告此處所辯無法提出任何佐證足證其所言屬實，且所稱外出不關門，任由
    不特定之人士進出其房間，有悖常情，已難採信，縱該等毒品等物確為他人所放
    置，被告亦不應任令其存在於住處而不加處置，且毒品危害防制條例係處罰持有
    毒品之行為人，至該毒品之所有權誰屬，並不影響持有人涉犯本條例之罪嫌。是
    被告所辯顯為卸責之詞，不僅無法採信，且所辯即認屬實亦無法解免其罪嫌，本
    案被告罪證明確，應予論罪科刑。
二、核被告持有之安非他命二小包（含袋重０．九公克）乃毒品危害防制條例第二條
    第二項第二款所明定之第二級毒品，係犯同條例第十條第二項之持有第二級毒品
    罪。另查被告曾於民國八十三年間因違反藥事法，經臺灣板橋地方法院判處有期
    徒刑七月確定，於八十四年十月一日執行完畢，有臺灣高等法院被告全國前案紀
    錄表一件附卷可查，被告受有期徒刑之執行完畢，五年以內再犯本案有期徒刑以
    上之罪，為累犯，應依刑法第四十七條之規定加重其刑。另按煙毒之遺害我國，
    計自中國清末以來，垂百餘年，一經吸染，萎痺終身，其因此失業亡家者，觸目
    皆是，由此肆無忌憚，滋生其他犯罪者，俯首即得；更且流毒所及，國民精神日
    衰，身體日弱，欲以鳩形鵠面之徒，為執銳披堅之旅，殊不可得，是其非一身一
    家之害，直社會、國家之鉅蠹；而欲湔除毒害，杜漸防萌，當應特別以治本截流
    為急務，蓋伐木不自其本，必復生；塞水不自其源，必復流，本源一經斷絕，其
    餘則不戢自消也。「毒品危害防制條例」係鑒於煙毒之禍害蔓延，跨國販賣活動
    頻繁，而對之有所因應。故其立法目的在防止來自世界各國毒害，查緝流入毒品
    ，預防及制裁與毒品有關之犯罪，亦即肅清煙毒，防制毒品危害，藉以維護國民
    身心健康，進而維持社會秩序，俾免國家安全之陷於危殆（司法院大法官議決釋
    字第四七六號解釋理由書節錄參照。前述發人深省之文字係說明毒品危害的不僅
    是個人的健康，更是全體國民，乃至國家的戰力損失，而戒除毒品應從斷絕來源
    作起）。是本條例對於意圖販賣而持有及單純持有毒品者，均訂有刑罰規定，以
    防止該等行為其後所可能發生之販賣、轉讓等更重大犯行，進而防堵可能發生之
    施用等損人不利己之犯行，其目的無非係在以國家之刑罰權，制裁並威嚇該等對
    國家安全及國民健康有重大危害之行為。爰審酌被告犯罪手段及犯罪對社會大眾
    ，甚至國民健康所生之危險，及犯罪後自行到案說明案情，犯罪後之態度尚稱良
    好等一且犯罪情狀，量處如主文所示之刑，並諭知易科罰金之標準，以示懲戒。
三、本案扣押之安非他命二小包（含袋重０．九公克，公訴人於起訴書證據欄誤載為
    淨重），因將毒品及裝袋分離有所困難或需費過鉅，是因分離不易而一體視為第
    二級毒品，業如前述，乃法律上禁止持有流通之物，為違禁物，且依毒品危害防
    制條例第十八條第一項之規定，不問屬於犯人與否，應沒收銷燬之，採義務沒收
    之規定，爰併宣告沒收銷燬之。至其他扣押之注射器（針筒）四支、玻璃球二個
    、塑膠吸管三支、打火機一只等物，雖可認為係供本案所扣押毒品施用之器具。
    惟按毒品危害防制條例第十八條第一項前段之規定，係承襲修正前肅清煙毒條例
    第十二條之規定而來，該條及本條所謂「專」供施用毒品之器具，係指「專」以
    供施用毒品之器具為限，如該器具於日常生活中尚為被告用作為他項用途，即非
    此處所謂「專供」之範圍（大理院三年統字第一三九號亦同此見解）。查本案所
    扣得除毒品以外之物，雖可認為係供施用該等毒品所用之物，惟本案被告既無施
    用毒品之罪行，又查無其他施用之人，且依一般常情觀之，注射針筒、打火機等
    物用途甚廣，被告將之用為其他非施用毒品之用途，亦堪想像，是尚難遽認為專
    供施用所得毒品之器具，應堪認定。須說明者，所謂「專供」概念必須嚴予界定
    之原因，尚因本條例第四條第四項對於製造專供施用毒品之器具者，另有處罰之
    規定，且該罪之刑罰更重於施用毒品之罪，如未予嚴格界定，恐將施用毒品者為
    便於施用，附帶的以吸管、玻璃球等物，自行製作簡便施用器具以利施用之行為
    ，不當地納入「專供施用毒品之器具」範圍內，造成主要之施用行為反被因便於
    施用之附屬製作行為所排除，而論以施用者製造之罪行，反處以更重之刑罰，不
    僅不當架空施用毒品罪刑之條文，使幾無適用之餘地，且將單純之施用者論以製
    造器具之罪刑，當非立法者之原意。本案扣押之物，除毒品依義務沒收之規定須
    告沒收銷燬外，餘物品尚難謂供犯本罪持有毒品罪之用，亦尚未證明該等物屬被
    告所有，自無法依據刑法第三十八條之規定宣告沒收，附此敘明。
據上論斷，應依刑事訴訟法第二百九十九條第一項前段、毒品危害防制條例第十一條
第二項、第十八條，刑法第十一條、第四十七條，判決如主文。
本案經檢察官薛樂儀到庭執行職務
中    華    民    國      八十九      年      六      月      十五      日
                                  臺灣臺東地方法院刑事庭
                                      法  官  錢  建  榮
右正本證明與原本無異。
如不服本判決，應於判決送達後十日內向本院提出上訴狀。（須附繕本）
「切勿逕送上級法院」
                                      書記官  林  建  成
中    華    民    國      八十九      年      六      月      十五      日


司法院資訊處製作；財團法人民間司法改革基金會備份。
